【裁判字號】    98,簡再,5
【裁判日期】    980709
【裁判案由】    違反海關緝私條例
【裁判全文】
臺北高等行政法院判決
                                       98年度簡再字第5號
再審  原告  智誠有限公司
代  表  人  甲○○董事）住同.
訴訟代理人  許文哲律師
再審  被告  財政部基隆關稅局
代  表  人  呂財益（局長）住同上
上列當事人間違反海關緝私條例事件，再審原告對本院中華民國
97年10月24日97年度簡字第43號判決提起再審之訴。本院判決如
下：
    主  文
再審之訴駁回。
再審訴訟費用由再審原告負擔。
    事實及理由
一、事實概要：
    緣再審原告委由達銘報關有限公司於民國（下同）95年9月
    26日向再審被告報運進口日本產製BODY SOAP及成衣等乙批
    （進口報單號碼：第AA/95/4753/0017號）計22項，經再審
    被告派員查驗結果，以其中第2項至第4項衣服及第5項至第
    10項褲子之商標為「BURBERRY」，經取樣送商標權人英商布
    拜里公司之台灣分公司博柏利股份有限公司（下稱博柏利公
    司）鑑定結果（下稱系爭鑑定）為仿冒品，而認再審原告涉
    有進口非屬真品平行輸入侵害商標權貨物之違章行為，遂依
    海關緝私條例第39條之1規定，處貨價1倍之罰鍰計新台幣（
    以下同）87,223元，併沒入系爭貨物。再審原告不服，申請
    復查，未獲變更，提起訴願遭駁回，遂向本院提起本件行政
    訴訟，仍遭本院於97年10月24日以97年度簡字第43號判決（
    下稱原判決）駁回其訴，再審原告仍表不服，提起上訴，案
    經最高行政法院98年2月12日98年度裁字第302號裁定（下稱
    原終審裁定）上訴駁回確定在案。茲再審原告以原判決具有
    行政訴訟法第273條第1項第1款及第13款情形為由，向本院
    提起再審之訴。
二、本件原告主張：
  (一)再審期間：
    1.按「再審之訴應於三十日之不變期間內提起。前項期間自
      判決確定時起算，判決於送達前確定者，自送達時起算；
      其再審之理由發生或知悉在後者，均自知悉時起算。」行
      政訴訟法第276條第1項、第2項有明文。
    2.再審原告前就本件臺北高等行政法院97年簡字第43號判決
      （下稱原判決）【原證一】提起上訴，經最高行政法院以
      98年裁字第302號裁定（下稱系爭裁定）【原證二】駁回
      上訴，依行政訴訟法第276條第2項前段，本件再審期間應
      自系爭裁定送達時起算，再審原告係於98年2月20日收受
      系爭裁定，爰於收受後30日之不變期間內提起本件再審之
      訴。
    3.再審原告係以行政訴訟法第273條第1項第13款發見未經斟
      酌之證物為再審理由，該未經斟酌之證物係臺灣基隆地方
      法院因本件另涉違反商標法之刑事案件而囑託日本福助株
      式會社所作成之鑑定報告，經再審原告於98年3月5日至臺
      灣基隆地方法院閱卷後始知悉該證物存在（詳法院開庭通
      知及閱卷聲請單【原證三】），依行政訴訟法第276條第2
      項後段，因再審原告知悉有再審理由在原判決確定之後，
      提起再審之期間應自知悉時點即98年3月5日起算，爰提起
      本件再審，係已遵守再審之不變期間。
  (二)原判決適用法規顯有錯誤，係已構成行政訴訟法第273條第1
    項第1款再審事由：
    1.按「有左列各款情形之一者，得以再審之訴對於確定終局
      判決聲明不服。但當事人已依上訴主張其事由或知其事由
      而不為主張者，不在此限：一、適用法規顯有錯誤者。」
      行政訴訟法第273條第1項第1款有明文。
    2.復按「又鑑定人係依其特別之知識經驗，陳述對於特定事
      務之判斷意見之人，同為證據方法之一，是法院就鑑定人
      之意見可採與否，仍應依據全辯論意旨及調查證據之結果
      ，依倫理及經驗法則決定取捨，並將取捨判斷而得心證之
      理由，記明於判決，否則即屬行政訴訟法第243條第2項第
      6款所謂判決不備理由之違法。」、「行政法院基於專業
      性之欠缺，原則上固應尊重再審被告自行或送付鑑定之意
      見，然此應以鑑定報告具備客觀性與公正性為前提，並由
      法院同時衡量當事人所提之各項證據資料，以調查鑑定報
      告之可信度與證明力，如有疑義，法院自得拒絕採認或再
      付鑑定。」最高行政法院94年度判字第456號判決、高雄
      高等行政法院91年度再字第3號判決參照。
    3.原判決係採認博柏利鑑定報告之結論，即認系爭貨物係仿
      冒品，惟其係訴訟外所為之鑑定，僅為再審被告囑託博柏
      利公司所作成之文書，尚未合於行政訴訟法第156至161條
      規定之「鑑定」證據方法，原判決未予詳察，竟誤將再審
      被告所提出之文書作為鑑定之證據方法，而法定證據方法
      與法定調查證據方式係法律所賦予之程序性保障，故原判
      決違背法定證據方法之證據法則，顯已構成判決適用法規
      錯誤。再審被告於原審所提出唯一認證之文件係薈莘商標
      協會受本件BURBBEY商標權人之委任書（經駐英台北代表
      處認證），然此委任書與鑑定報告內容全然無關，原判決
      如何得認定本案鑑定人資格及專業性並無問題，且其間另
      涉及鑑定報告究係書證或為鑑定之證據方法及實際鑑定機
      關係博柏利公司或日本福助株式會社亦有所不明，原判決
      罔顧博柏利鑑定報告顯有諸多疑點，而逕自採認此一證據
      資料而得出系爭貨物係仿冒品之心證，卻未見隻字片語交
      待有何依論理法則及經驗法則而決定取捨證據資料，亦未
      記載任何博柏利鑑定報告之可信度及證明力如何之得心證
      理由，依前揭最高行政法院判決要旨所示，原判決已有判
      決不備理由之當然違背法令，即係已構成適用法規顯有錯
      誤之再審理由。
  (三)原判決係以再審被告所提出之BURBERRY商標權人台灣分公司
    博柏利公司鑑定報告，指稱系爭貨物照片經BURBERRY商標權
    人日本唯一授權製造之福助株式會式鑑定認為係屬仿冒品，
    惟再審原告因本件另涉刑事案件而經由刑事庭法官將系爭貨
    物送日本鑑定，再審原告於日前係發現原判決確定前即已存
    在而未經斟酌之證物即日本福助株式會社之鑑定報告【原證
    四】，此一由法院正式行文囑託鑑定所得之報告係全面肯認
    系爭貨物為真品，故原判決所依據之博柏利公司鑑定報告既
    自稱係參考日本福助株式會社意見而作成，竟與福助株式會
    社自行出具之鑑定報告結論完全相反，足見博柏利公司鑑定
    報告顯有嚴重錯誤，爰依行政訴訟法第273條第1項第13款提
    起本件再審之訴：
    1.原判決所以認定再審原告進口之系爭貨物係仿冒品，其依
      據全係在於博柏利公司於95年10月23日產品保護鑑定報告
      及96年10月9日發予再審被告之函（詳【原證五】及【原
      證六】，另請參照原審本院卷第9至11頁、第33至39頁，
      此2者下統稱為博柏利鑑定報告），惟現由再審原告發現
      之新證物即BURBERRY商標權人授權日本之廠商福助株式會
      社所作成之鑑定報告（詳原證四，下簡稱系爭鑑定報告）
      觀之，係已證實系爭貨物為福助株式會社所製造、販售之
      真品，並非博柏利公司所指稱之仿冒品，故原判決認定事
      實之依據即博柏利鑑定報告已被新發現之證物推翻，亦無
      原判決所稱：「系爭貨物既經日本福助會社否認為其生產
      」之情形，為此，再審原告於原審即一貫主張所進口之系
      爭貨物為平行輸入之真品，絕無任何仿冒情事，今得以此
      於原審未經發現之證物（即原證四）證實，爰依法提起本
      件再審。
    2.依原判決第4頁事實及理由欄五、（三）之記載可知，原
      判決所以認定再審原告係進口仿冒之BURBERRY商標貨物，
      無非以博柏利鑑定報告為證據，並以此認定「系爭貨物既
      經日本福助會社否認為其生產，原告所稱系爭貨物為福助
      會社生產之平行輸入真品，即非可採．．．」惟本件因另
      涉違反商標法，而由臺灣基隆地方法院以97年簡上字第78
      號刑事案件審理中，刑事庭法官前將系爭貨物透過臺灣在
      日本之官方單位台北駐日經濟文化代表處囑向日本福助株
      式會社鑑定是否為仿冒品，系爭鑑定報告作成後並已於98
      年2月4日由台北駐日經濟文化代表處函覆臺灣高等法院，
      再轉知臺灣基隆地方法院。
    3.本案經最高行政法院於98年2月13日作成上訴駁回之裁定
      而確定，系爭鑑定報告係由台北駐日經濟文化代表處於98
      年2月4日在日本發函回覆法院，而法院係於何時收受，再
      審原告並不知情，依此，系爭鑑定報告係原判決確定前既
      已存在之證物，且未經再審原告提出，亦未經原審斟酌，
      再審原告係於收受臺灣基隆地方法院刑事庭開庭通知後而
      於98年3月5日向臺灣基隆地方法院聲請閱卷後始知悉系爭
      鑑定報告存在（詳原證三），又系爭鑑定報告之結論為再
      審原告所進口之系爭貨物為真品，而非仿冒品，此一證據
      經法院斟酌後係有利於再審原告，再審原告爰依行政訴訟
      法第273條第1項第13款提起再審，於法應無不合。
    4.依系爭鑑定報告，經臺灣基隆地方法院於系爭貨物中抽樣
      送鑑定之10件內衣褲，其中有9件確實係日本福助株式會
      社於2000年後所生產、販賣之真品，而1件因色澤略為泛
      黃而可能係10年前製作之真品，惟不論生產日期為何，系
      爭鑑定報告皆認定送鑑之10件證物全係BURBERRY商標權人
      於日本授權生產之真品，絕非仿冒品，故再審原告實未有
      任何進口仿冒BURBERRY商標產品之犯行，僅係平行輸入自
      日本進口之真品，依商標法第30條第2項，再審原告既未
      進口仿冒品，即無何侵害商標權可言，所為係不該當海關
      緝私條例第39條之1構成要件。
    5.原判決認定事實依據之博柏利鑑定報告（即原證五及原證
      六）與系爭鑑定報告（即原證四）結論相左，而博柏利鑑
      定報告實有諸多錯誤與疑議，其認定系爭貨物為仿冒品之
      動機確有可議之處，爰就其錯誤詳列如下：
      (1)用以比對之樣品嚴重錯誤：日本福助株式會社所製造之
        BURBERRY內衣真正商品有不同系列，其中「男性基本系
        列」僅製造全白內衣褲，此於博柏利公司鑑定報告中亦
        有相同說明（詳原證六），本件再審原告進口之貨物乃
        BURBERRY「男性基本系列」中產品型號為000-0000、
        000-0000及000-0000之三款產品，此有BURBERRY之產品
        目錄【原證七】及臺灣基隆地方法院將系爭貨物送往日
        本鑑定之97年11月11日函上所載系爭貨物編號可供證明
        【原證八】。惟博柏利鑑定報告中用以比對之樣品，並
        非其指稱再審原告仿冒之「男性基本系列」產品，而係
        其他不同系列產品，蓋「男性基本系列」之品牌標示皆
        為白底上標明「Undergarment」字眼，且產品系列型號
        應為153-XXXX (XXXX隨同一系列中不同產品有不同編號
        ，但同為男性基本系列前三碼應相同為153，此自
        BURBERRY之產品目錄亦可得知，詳原證七)，博柏利鑑
        定報告中用以比對之樣品品牌標示則明顯為深藍底並非
        白色底，其上標明「BURBERRY LONDON」字眼，顯見係
        其他不同系列產品，而系爭貨物型號000-0000、
        000-0000及000-0000，二者係完全不同系列之真正產品
        ，又除產品不同型號品牌標示不同外，BURBERRY「男性
        基本系列」僅製造全白內衣褲，此為博柏利鑑定報告中
        已自行陳明之事實，其卻故意以非全白而係深色底綴有
        淺色點點、品牌標示亦為深色的不同系列產品作為比對
        、鑑定之樣品，明顯並非「男性基本系列」的產品。兩
        種不同系列之真正產品本來就有甚多差異，比對、鑑定
        結果兩者不完全相符為必然之理，博柏利公司以此指摘
        系爭貨物為仿冒品，除有明顯錯誤外，亦未免見其動機
        可議。
      (2)原被鑑定標的並非本案系爭貨物：博柏利鑑定報告之鑑
        定標的物並非實體之系爭貨物，僅係照片，又系爭貨物
        之品牌標示皆為「Undergarment」之男性基本系列內衣
        褲，其品牌標示皆為BURBERRY，然博柏利鑑定報告中所
        指之「系爭商品」卻係品牌標示為「Burberrys」之商
        品照片，由此足證博柏利鑑定報告之鑑定標的物與系爭
        貨物實非同一，其鑑定報告與本案完全無關，無證明力
        可言，自不能據以為本案之證物。
      (3)博柏利鑑定報告之說明嚴重與事實不符：如前所述，日
        本福助株式會社產製之BURBERRY男性內衣褲不同系列即
        有不同之品牌標示，然博柏利鑑定報告中稱「在標示商
        品品牌時，福助株式會社一律使用藍底白字之『
        BURBERRY LONDON』標籤，並將標籤縫在衣褲之領頭上
        」其說明顯然有意誤導法院之判斷，並因此導致鑑定結
        果嚴重不正確。再者，博柏利鑑定報告稱：「在本公司
        授權福助株式會社製造生產這麼多年來，福助株式會社
        從未將本公司『BURBERRYS』．．．註冊商標印製在其
        所生產之任一款內衣褲裡之洗滌標示上」此一有關「
        BURBERRYS」商標之論述顯與系爭鑑定報告譯文內容即
        ：「該公司（即日本福助株式會社）自1994年起至2000
        年春夏間，所生產內衣褲吊牌標誌為『Burberrys』．
        ．．」不符，則博柏利公司是否係鑑定之能力不足或係
        基於商場惡意而有意違背事實為陳述，實有重大疑問。
      (4)博柏利鑑定報告未附理由且明顯涉嫌虛假：博柏利鑑定
        報告稱再審原告進口之系爭貨品為仿冒品，原因為「產
        品包裝方式不正確」、「產品之整體品質低」然未附任
        何理由說明其認定依據，其後僅檢附數幀照片，惟照片
        與系爭貨物之同一性又大有疑議，其鑑定結果實不足採
        信。8.綜上，博柏利公司就其鑑定人資格、鑑定方式及
        鑑定報告之證明力等皆顯有可疑，反觀系爭鑑定報告（
        即原證四）係經法院囑託我駐日本外交機關交由日本福
        助株式會式鑑定，其既係日本唯一有權生產BURBERRY商
        標商品之廠商，鑑定資格應無疑問，又其係以經抽樣送
        驗之扣案貨物實際觀察而為鑑定，依經驗法則即可判斷
        此種鑑定方式係優於僅就觀察扣案貨物之照片所為之鑑
        定，另原證六函中有關「BURBBERYS」商標之商品究有
        無在日本生產、販賣，其所述亦與日本福助株式會社出
        具之系爭鑑定報告完全相反，故就證明力而言，亦應以
        系爭鑑定報告較為可採。
  (四)再審原告主張之證物即日本福助株式會社鑑定報告，已於另
    件臺灣基隆地方法院97年簡上字第78號刑事案件經公訴檢察
    官採用，並作出無罪論告，本件依行政訴訟法第273條第1項
    第13款規定之再審事由，於法應無不合：
    1.本件因涉違反商標法第82條另涉刑事案件（案號：97年簡
      上字第78號），臺灣基隆地方法院已於98年3月16日言詞
      辯論終結，並定3月30日宣判，查檢察官於言詞辯論期日
      論告時起稱：「本件商標案件當時移送檢察署，檢察官也
      是依據告訴代理人產品保護鑑定報告起訴，公訴人上星期
      比對後發現產品鑑定報告內載其包裝方式不正確，標示不
      正確，整體品質低劣，但駐日代表處有詢問日本公司並沒
      有發覺包裝、品質有異的問題，而且標示也沒有不正確，
      97年11月6日告訴代理人巫孟芳也是用抽取的方式送鑑，
      經過送驗也無不同，所以公訴人今日做無罪的論告，請還
      給上訴人即被告（即甲○○，再審原告法定代理人）一個
      公道。」【原證九】
    2.再審原告係以發現未經勘酌之證物即日本福助株式會社鑑
      定報告（詳原證四）提出本件再審之訴，就原判決所採認
      之博柏利股份有限公司產品保護鑑定報告，其係以抽樣方
      式鑑定，並據其自稱係經詢問福助株式會社意見，惟其認
      定系爭貨物為仿冒品之理由，有標示不正確，包裝方式不
      正確，整體品質低劣等3點，而此揭認定仿冒品之理由在
      新證物即日本福助株式會社鑑定報告全然未提及，且日本
      福助株式會社亦是以由十箱系爭貨物中，每箱抽樣一件為
      鑑定，但其結論係以「無論就包裝、成品、封裝、洗滌標
      示，檢視結果應可斷定為該公司2000年以後所生產、販賣
      之物品。」，而認定系爭貨物為真品，爰此，經臺灣基隆
      地方法院公訴檢察官認定，日本福助株式會社鑑定報告係
      已推翻博柏利公司產品保護鑑定報告之結論，即日本福助
      株式會社鑑定之專業能力、鑑定方式等應足以確保其鑑定
      報告結果之正確，檢察官方以此為據於上述刑事審理庭上
      作出請求無罪之論告。
      並聲明：1.原確定判決廢棄。
              2.訴願決定及原處分（含複查決定）均撤銷。
              3.再審及前審訴訟費用均由再審被告負擔。
三、被告則以：
  (一)按「有左列各款情形之一者，得以再審之訴對於確定終局判
    決，聲明不服．．．．．．十三當事人發見未經斟酌之證物或
    得使用該證物者，但以如經斟酌可受較有利益之裁判者為限
    。」行政訴訟法第273條第1項第13款固定有明文。惟所謂「
    發見」未經斟酌之證物或得使用該證物，係指前訴訟程序事
    實審之言詞辯論終結前已存在之證物，因當事人不知有該證
    物，其後始知悉者，且發見之證物或得使用之證物，以如經
    斟酌，可受較有利益之判決者，若在前訴訟程序事實審之言
    詞辯論終結前尚未存在之證物，本無所謂發現，自不得據為
    再審之理由。
  (二)再審理由壹、五略稱：「本案經最高行政法院於98年2月13
    日作成上訴駁回之裁定而確定，系爭鑑定報告係由臺北駐日
    經濟文化代表處於98年2月4日在日本發函回覆法院，而法院
    係於何時收受，再審原告並不知情，依此，系爭鑑定報告係
    原判決確定前既已存在之證物，且未經再審原告提出，亦未
    經原審斟酌．．．」乙節。惟查97年度簡字第00043號判決
    （下稱原審判決）之日期為97年10月24日，且依簡易程序不
    需經言詞辯論。再審原告所稱「原證四：日本福助株式會社
    鑑定報告」，為臺北駐日經濟文化代表處日經財字第0265號
    函所提供，該函發文日期為98年2 月4 日；且依該函說明一
    可知，臺灣高等法院係於97年11月20日函請外交部囑託鑑定
    ，外交部則於同年月28日函請臺北駐日經濟文化代表調查，
    而日本福助株式會社則於平成21年（即2009年，民國98年）
    1 月21日回函，其回函中亦指出其係在平成20年12月12日（
    即民國97年12月12日）及平成21年1 月16日（即民國98年1
    月16日）進行調查。故臺灣高等法院函請駐外單位調查，所
    得之鑑定結果，其實際調查之日期為民國97年12月12日及民
    國98年1 月16日，係發生原審判決日期97年10月24日之後，
    該鑑定報告並非前訴訟程序事實審之言詞辯論終結前已存在
    之證物，故該鑑定報告應不足構成再審之事由。
  (三)再審理由貳、略稱：「原審判決適用法規顯有錯誤，係已構
    成行政訴訟法第273條第1項第1款再審事由．．．三原判決
    係採認博柏利鑑定報告之結論，即認系爭貨物係仿冒品，惟
    其係訴訟外所為之鑑定，僅為再審被告囑託博柏利公司所做
    成之文書．．．四再審被告於原審所提出唯一認證之文件係
    薈莘商標協會受本件BURBERRY商標權人之委任書（經駐英臺
    北代表處認證），然此委任書與鑑定報告內容全然無關，原
    判決如何得認定本案鑑定人資格及專業性並無問題．．．」
    等節。惟查原審判決五(二)、(三)：「(二)如事實概要欄所載之事
    實，有進口報單、智財局商標資料檢索、薈萃商標協會台灣
    連絡處95年10月23日函、產品保護鑑定報告、系爭貨物照片
    、博柏利公司96年10月9日函等件影本在原處分卷可稽，堪
    認為真實。是被告以系爭貨物為仿冒品，原告有進口非屬真
    品平行輸入之侵害商標權貨物之違章行為，處以貨價1倍之
    罰鍰計87,223元，並沒入系爭貨物，復查及訴願決定遞予維
    持，揆諸首開規定，並無不合。(三)原告雖主張系爭貨物係透
    過日商新垣通商（ARAKAKI）向東急百貨札幌店購買，東急
    百貨札幌店則係向與英商布拜里公司合作而有權企劃、生產
    BURBERRY品牌商品之福助會社購買，為平行輸入之真品，並
    非仿冒品云云。惟查BURBERRY商標權人台灣分公司之博柏利
    公司將系爭貨物彩色照片交予日本BURBERRY分公司，轉由該
    公司於日本國唯一授權製造男性內衣褲之廠商日本福助會社
    進行鑑定結果，認定系爭貨物係仿冒『男性基本系列』之偽
    品，其判斷要點中最為顯著依據為產品標識（包括洗滌標示
    、品牌標示）錯誤。系爭貨物既經日本福助會社否認為其生
    產，原告所稱系爭貨物為福助會社生產之平行輸入真品，即
    非可採，其所提所謂之訂購往來文件、ARAKAKI之訂購單及
    聲明書、東急百貨札幌店出具之聲明書等件影本自不足以為
    系爭貨物為真品之證明。」原審判決就相關爭點均已詳為斟
    酌，並無適用法規顯然錯誤之情事。
    並聲明：1.再審原告之訴駁回。
            2.再審訴訟費用由再審原告負擔。
四、兩造之爭點厥為：原判決是否有行政訴訟法第273條第1項第
    1款及第13款之再審事由？
五、經查：
  (一)按「再審之訴專屬為判決之原行政法院管轄。」行政訴訟法
    第275條第1項定有明文。本件再審原告前所提起之違反海關
    緝私條例事件，不服本院上開原判決，提起上訴，經最高行
    政法院裁定駁回而確定在案，有原終審裁定附本院卷第24頁
    （即原證2）可稽，足徵本件係經最高行政法院裁定確定，
    則本件再審原告主張原確定判決有行政訴訟法第273條第1項
    第1、13款之再審事由，自係指本院上開原判決有行政訴訟
    法第273條第1項第1、13款之再審事由而言。因之，本院依
    上開法條之規定自有管轄權，合先敘明。
  (二)次按「有左列各款情形之一者，得以再審之訴對於確定終局
    判決聲明不服。但當事人已依上訴主張其事由或知其事由而
    不為主張者，不在此限：一適用法規顯有錯誤者。．．．十三
    當事人發見未經斟酌之證物或得使用該證物者。但以如經斟
    酌可受較有利益之裁判者為限。」、「再審之訴顯無再審理
    由者，得不經言詞辯論，以判決駁回之。」行政訴訟法第27
    3條第1項第1、13款及第278第2項分別定有明文。而按行政
    訴訟法第273 條第1 項第1 款所稱「適用法規顯有錯誤」者
    ，係指確定判決所適用之法規顯然不合於法律規定，或與司
    法院現尚有效之解釋，或本院尚有效之判例顯然違反者而言
    。最高行政法院97年判字第360 號著有判例可資參照。據此
    可知，「事實認定錯誤」或「法律上見解之歧異」，尚不得
    謂為適用法規顯有錯誤。另同條項第13款所謂「發見未經斟
    酌之重要證物者，係指該證物在前訴訟程序中即已存在而當
    事人不知其存在，或雖知有此，而不能使用，現始發現或得
    使用者而言，並以如經斟酌可受較有利益之裁判者為限。若
    前訴訟程序終結後始作成之文件，或當事人於前訴訟程序中
    即知其存在，且無不能使用情形而未提出者，均非現始發見
    之證物，不得據以提起再審之訴。」復有最高行政法院91年
    度判字第539 號判決意旨可資參照。
  (三)查本件再審原告固主張原確定判決有行政訴訟法第273條第1
    項第1、13款之再審事由，茲對其理由分別敘述如下：
    1.對於第1款之再審事由，再審原告係主張原判決採認商標
      權人博柏利之鑑定報告，而認系爭貨物係屬仿冒品，惟系
      爭鑑定係訴訟外所為之鑑定，僅為再審被告囑託博柏利公
      司所作成之文書，尚未合於行政訴訟法第156至161條規定
      之「鑑定」證據方法，原判決已違背法定證據方法之證據
      法則，顯已構成判決適用法規錯誤等云。足知依再審狀所
      稱原判決有適用法規錯誤者，乃在爭執原判決所採認之系
      爭鑑定係由再審被告囑託博柏利公司所為，屬未合法定證
      據方法，而原判決予採認認定仿冒事實，已構成適用法規
      顯有錯誤而言。然查，原判決所採認之系爭鑑定實係由
      BURBERRY商標權人台灣分公司之博柏利公司，送交日本
      BURBERRY分公司，再轉由該公司在日本國授權廠商「日本
      福助會社」為鑑定，此過程經系爭鑑定詳載在1.事實欄項
      下二，有系爭鑑定附原判決之原處分卷第33頁附件11足稽
      。而按「證據調查為法院裁量權責，不受原告主張之拘束
      。」改制前行政法院76年度判字第577 號判決意旨可資參
      考，可知有關某特定證據之證據能力及證據證明力之有無
      ，乃法院依職權應予考量之事項，除應遵守證據論理及經
      驗法則外，並不受當事人主張之拘束。審諸上述鑑定報告
      2.「鑑定說明」，指出判斷要點最為顯著之依據為「產品
      標識錯誤」，並細分(1)洗滌標示及(2)品牌標示兩者之錯誤
      予以詳述，原判決經調查後予以採認，認定該案之系爭貨
      物具仿冒情形，難謂有違證據論理及經驗法則。
    2.至再審原告所指原判決有違行政訴訟法第156-161條鑑定
      規定部分，因系爭鑑定係在原處分階段所為，並非於繫屬
      本院後所為，自無該等法條之適用，再審原告對此容有誤
      解，無法採取。原判決自無違反行政訴訟法第156-161 條
      規定可言。況且，何種證據方法足證應證事實或待證事實
      ，乃原判決依職權應認定之事實問題，除有認定事實不依
      證據法則外，尚非適用法規錯誤問題，復經原終審裁定所
      是認：「．．．本件被上訴人（指本件再審被告）提出
      BURBERRY商標權人台灣分公司之博柏利公司產品保護鑑定
      報告（下稱系爭鑑定報告) ，依上說明，僅為被上訴人所
      提出之書證，上訴人（指本件再審原告）否認其鑑定報告
      內容之證明力，原判決未予詳察，竟誤將被上訴人提出之
      書證作為鑑定之證據方法，有判決適用法規不當之違背法
      令；且鑑定標的物之同一性有疑義，僅憑照片得出產品整
      體品質高低，顯係鑑定人臆測之詞，是系爭鑑定報告之程
      序有嚴重瑕疪，實不可採信。又系爭貨物外包裝皆貼有日
      本福助株式會社字樣之貨運單，亦可證系爭貨物為平行輸
      入之真品，原判決對於上訴人所提證物如何不足採信未置
      一詞予以說明，顯有判決理由不備之違誤云云，無非係執
      前詞而就原審取捨證據、認定事實之職權行使，加予指摘
      ，或就原審已論斷泛未論斷．．．本件上訴不應許可，其
      上訴為不合法，應予駁回。」（見本院卷第24頁以下）足
      見再審原告所爭執之系爭鑑定證據能力及證據證明力問題
      ，業經其在對原判決提起上訴理由中敘述，並經最高行政
      法院裁定駁回理由載明：「．．．無非係執前詞而就原審
      取捨證據、認定事實之職權行使，加予指摘，或就原審已
      論斷泛未論斷．．．」明確在卷。其復在本件再審事件中
      據以爭執，顯有重複指摘原判決事實認定錯誤情形，依上
      揭判決意旨及說明，自難資為指述原判決適用法規顯有錯
      誤之情形可言，顯無行政訴訟法第273 條第1 項第1 款之
      再審理由。
    3.另再審原告依同條項第13款提再審事由部分，所稱「發見
      未經斟酌之重要證物」者，係指再審原證4 所列之「
      BURBERRY商標權人授權日本之廠商福助株式會社所作成之
      鑑定報告」（見本件本院卷第31頁）而言，此觀之再審起
      訴狀第3 頁（本院卷第9 頁）自明。惟查：
      (1)再審原告所提原證4 之「日本福助株式會社鑑定調查報
        告」，係臺北駐日經濟文化代表處98年2 月4 日以日經
        財字第0265號函所回覆臺灣高等法院，記載「主旨：有
        關囑向日本福助株式會社查詢扣案證物－內衣褲10件，
        為真品或仿冒品，復請查照。說明：一依外交部97年11
        月28日外條二字第09701228240 號函轉鈞院97年11月20
        日院通文實字第0970007187號函辦理。．．．三檢附福
        助株式會社調查復文1 份，並檢還扣案證物1 箱－內衣
        褲10件，請查收。」可知臺灣高等法院係於「97年11月
        20日」（顯於原判決宣示日期「97年10月24日」之後）
        函請外交部囑託鑑定，外交部則於同年月28日函請臺北
        駐日經濟文化代表處調查。
      (2)次查，依卷附之福助株式會社調查附文所載（見本院卷
        頁31），該調查報告之調查日期為「日本平成20年12月
        12日至平成21年1 月16日」即「西元2008年12月12日至
        2009年1 月16日」（亦即民國97年12月12日至98年1 月
        16日）期間進行調查，並於平成21年（民國98年）1 月
        21日並將調查結果函覆臺北駐日經濟文化代表處，有臺
        北駐日經濟文化代表處函覆臺灣高等法院之公函及上開
        調查報告附本件本院卷第29-31 頁足佐。
      (3)然查，原判決即本院97年度簡字第47號判決，係於97
        年10月24日公告，有本院公告判決證書附卷可查（見原
        判決審理卷第71頁）。顯見，再審原告所稱未經斟酌之
        證物即日本福助株式會社鑑定調查報告，係於原判決宣
        示日期「97年10月24日」之後始作成，顯非於原判決訴
        訟程序中告（即前訴訟程序中）即已存在之證據。則再
        審原告所主張之重要證物，既未符上揭行政訴訟法第
        273 條第1 項第13款「在前訴訟程序已存在」之證據之
        要件，其據之為本件再審理由，自難認有理由。
六、綜上，再審原告主張原確定判決有行政訴訟法第273條第1項
    第1 、13款之事由而提起本件再審之訴，然依其起訴主張之
    事實，顯難認有再審理由，爰不經言詞辯論，逕以判決駁回
    之。又，本件訴訟標的金額未逾20萬元，為適用簡易程序事
    件；且本件事證已臻明確，兩造其餘之攻擊防禦方法及未經
    援用之證據，核與本案之結論，不生影響，爰不一一贅述，
    一併敘明。
據上論結，本件再審原告之訴顯無理由，爰依行政訴訟法第98條
第1項前段、236條、第233條第1項，判決如主文。
中    華    民    國    98    年    7     月    9     日
                臺北高等行政法院第六庭
                                      法  官  陳鴻斌
上為正本係照原本作成。
本件以訴訟事件所涉及之法律見解具有原則性者為限，始得於本
判決送達後20日內向本院提出上訴狀並表明上訴理由，如已於本
判決宣示後送達前提起上訴者，應於判決送達後20日內補具上訴
理由（均按他造人數附繕本），且經最高行政法院許可後方得上
訴。
中    華    民    國    98    年    7     月    9     日
                                      書記官  陳清容


司法院資訊處製作；財團法人民間司法改革基金會備份。
